【裁判字號】    97,重訴,3
【裁判日期】    970717
【裁判案由】    殺人
【裁判全文】
台灣雲林地方法院刑事判決              97年度重訴字第3號
公  訴  人  台灣雲林地方法院檢察署檢察官
被      告  乙○○
選任辯護人  林金陽律師
            蔡碧仲律師
            張宗存律師
上列被告因家庭暴力防治法之殺人案件，經檢察官提起公訴（97
年度偵字第50號），本院判決如下：
    主  文
乙○○殺人，處無期徒刑，褫奪公權終身，扣案之水果刀一把（
全長約24公分，刀柄約9.5 公分，刀刃約14.5公分）沒收；又殺
人未遂，處有期徒刑捌年，上述水果刀一把沒收；應執行無期徒
刑，褫奪公權終身，上述水果刀一把沒收。
    事  實
一、乙○○與丁○○為夫妻，丁○○的爺爺戊○○（民國16年2
    月22日生），為乙○○之直系姻親，為家庭暴力防治法第3
    條第3款所稱家庭成員；戊○○住在雲林縣二崙鄉庄西村公
    館28號，平日由朋友己○戶（民國48年9月12日生，有輕度
    肢體障礙）與其同住並照顧其生活起居。丁○○於民國（下
    同）96年12月中某日因為遭到乙○○毆打而離家出走，於96
    年12月22日晚上，乙○○打行動電話給丁○○，要求丁○○
    回家，丁○○不想讓乙○○找到，因此騙乙○○說她人在爺
    爺戊○○上述住處，乙○○當晚到戊○○住處找不到丁○○
    ，十分生氣。又於96年12月24日凌晨，人在新竹市的乙○○
    ，於飲酒後，急切要見到丁○○，而於2時30分左右，以其
    0000000000電話打給丁○○0000000000電話（通話152秒）
    ，表示幼子花浩榮打預防針需要健保卡，要丁○○親自將花
    浩榮的健保卡送交乙○○，丁○○表示要等到天亮，然而乙○○更加急切，接著又於2時33分左右（通話235秒）、3 時
    26分左右（通話274秒）、3時41分左右（通話174秒）、3時
    59分左右（通話18秒），一再以其0000000000電話打給丁○○0000000000電話，除了重複相同話題，並相互爭吵，其間
    乙○○並強硬表示4 點要拿到健保卡，最後又揚言6 點一定
    要拿到，不然下南部殺丁○○的阿公。接著，乙○○即決意
    要殺害丁○○的爺爺戊○○洩恨，以讓丁○○痛不欲生，因
    而攜帶其所有水果刀1 把（全長約24公分，刀柄約9.5 公分
    ，刀刃約14.5公分，刀刃最寬處約2.7 公分），獨自一人駕
    駛Q6-7108 號自用小客車，自新竹市○○○○○道三號高速
    公路南下，往戊○○住處，4 時28分至33分左右，已在台中
    縣外埔鄉、清水鎮、沙鹿鎮，5 時44分左右已到達雲林縣西
    螺鎮吳厝里，5 時54分左右則已到達雲林縣二崙鄉，6 時左
    右，乙○○到達戊○○住處，攜帶上述水果刀，大聲拍打叫
    門，吵醒己○戶起床開門，己○戶責備乙○○「才幾點而已
    就叫門叫的大小聲」，之後開門讓乙○○進去客廳坐下，約
    有1 分鐘時間，乙○○想到太太丁○○，越來越憤怒，竟也
    決意殺害眼前的己○戶洩恨，拿出水果刀朝己○戶之頭部、
    胸部、腹部、背部、手，猛刺10刀左右，導致頭、胸、腹、
    背及手總計9 處穿刺傷、2 處切割傷及2 處瘀傷，而因胸、
    背部中多處穿刺傷，造成兩側氣胸及血胸，兩側胸腔大量出
    血，及左右肺臟多處穿刺傷，造成呼吸性及低血容性休克而
    當場死亡。戊○○聽到己○戶發出『ㄝ』『ㄝ』的聲音，感
    到奇怪，從床上下來並到房外查看，發現上述情形，就對著
    乙○○說「阿輝，你不要這樣，我這麼老，他來照顧我」，
    乙○○兇狠地說「照常啦！」接著就基於上述殺害戊○○的
    犯意，持上述水果刀，朝戊○○之胸部猛刺4 、5 刀，導致
    戊○○受有右胸近乳頭處2 ×0.5 公分、前胸2 ×0.5 公分
    、左胸3 ×0.5 公分、右上臂內側2 ×0.5 公分、外側2×
    0.5 公分、右手腕4 ×2 公分等的傷口，因而血胸、氣胸，
    戊○○不支而昏倒後，乙○○誤以為戊○○已經死亡，因此
    罷手。戊○○醒來後，確定乙○○已離開現場，出聲呼救，
    經鄰人鍾秀添到場發現，之後戊○○經送醫急救，始免於死
    亡。
二、案經雲林縣警察局西螺分局報請台灣雲林地方法院檢察署檢
    察官偵查起訴。
    理  由
壹、關於證據能力的說明：
一、刑事訴訟法第159條之1第2項規定「被告以外之人於偵查中
    向檢察官所為之陳述，除顯有不可信之情況者外，得為證據
    。」戊○○於97年1月16日經具結後接受檢察官訊問之供述
    筆錄，並無顯不可信之狀況，因此得為證據。
二、同法第159條之4第2款規定「除顯有不可信之情況外，從事
    業務之人於業務上或通常業務過程所須製作之紀錄文書、證
    明文書。」戊○○之慈愛綜合醫院病歷影本（偵查卷第37頁
    至第55頁），並無顯不可信之狀況，因此得為證據。
三、同法第208條第1項前段規定「法院或檢察官得囑託醫院、學
    校或其他相當之機關、團體為鑑定，並準用第203條至第206
    條之1之規定」，而同法第206條第1項規定「鑑定之經過及
    其結果，應命鑑定人以言詞或書面報告。」從而，法務部法
    醫研究所接受檢察官囑託鑑定而製作之（96）醫剖字第
    0961102062號鑑定報告書（本院卷第26頁至第33頁），得為
    證據。
四、被告以外之人於審判外之言詞或書面陳述，除法律有規定者
    外，不得作為證據；又被告以外之人於審判外之陳述，雖不
    符前4條之規定，而經當事人於審判程序同意作為證據，法
    院審酌該言詞陳述或書面陳述作成時之情況，認為適當者，
    亦得為證據，為同法第159條第1項、同法第159條之5第1項
    所規定。本案中鍾秀添之警詢筆錄，己○之檢察官訊問筆錄
    ，刑案現場圖，己○戶之身心障礙手冊，戊○○之慈愛綜合
    醫院診斷證明書，被告持用之0000000000行動電話通聯記錄
    ，雖然是被告以外之人於審判外之言詞及書面陳述，原則上
    不得作為證據，惟檢察官及被告於本院審判程序中，均已表
    示同意作為證據，法官審酌該言詞及書面陳述作成時之情況
    ，認為適當，依上開規定，得作為證據。
貳、法官對於事實的判斷：
一、【被告乙○○、丁○○、戊○○、己○戶等人之關係】被告
    與丁○○為夫妻，戊○○為丁○○的爺爺（16年2 月22 日
    生），住在雲林縣二崙鄉庄西村公館28號，平日由朋友己○
    戶（48年9 月12日生，有輕度肢體障礙）與其同住並照顧其
    生活起居等，有被告之警詢筆錄、己○（即己○戶之兄）之
    檢察官訊問筆錄、戊○○之檢察官訊問筆錄、己○戶之身心
    障礙手冊影本等可以證明。而戊○○為乙○○之配偶的爺爺
    ，為其直系姻親，係家庭暴力防治法第3 條第3 款所稱家庭
    成員。
二、【己○戶死亡、戊○○受傷】
  (一)〔呼救聲〕住在雲林縣二崙鄉庄西村公館24號的鍾秀添，在
    96 年12月24日警察詢問時，表示「96年12月24日早上約6時
    20 分許，我在我家旁養雞，聽到我叔叔戊○○在他家裡面
    在喊『救人喔，萬戶被人殺死了』……，救護車到達後，我
    由外面探頭往內看，看到戊○○、己○戶躺在大廳西邊臥房
    地上，2人頭部都朝西，戊○○躺在西邊，己○戶躺在東邊
    ，2 人都流很多血。」（分局卷第8頁至第9頁）
  (二)〔雲林縣二崙鄉庄西村公館28號的現場〕在戊○○被送醫急
    救後，警察勘查現場，發現向南的三合院房子，東側角間為
    客廳，地面上有一大灘血跡，客廳與大廳間的臥室外走廊上
    側臥著己○戶，己○戶右小腿下方壓著1 根柺杖，上半身白
    色上衣有大片的血跡，頭部西側地面上又一大灘的血跡，大
    廳門的下方發現沾有血跡的水果刀1 把，此外，客廳地面上
    、上述走廊地面上、牆壁上也有多處血跡，此有刑案現場圖
    及現場照片19張（分局卷第15頁至第25頁）在卷可證。
  (三)〔法務部法醫研究所之鑑定、慈愛綜合醫院之診斷〕經法務
    部法醫研究所鑑定結果，己○戶於頭、胸、腹、背及手有9
    處穿刺傷、2 處切割傷及2 處瘀傷（其中右手掌及左手前臂
    外側切割傷，研判屬防禦形傷口），其中胸背部穿刺傷造成
    兩側氣胸及血胸，左側與右側胸腔大量出血，左右肺臟多處
    刺傷，為本案致命性傷口，因呼吸性及低血容性休克而死亡
    ，此有上述鑑定報告書在卷可證。又戊○○受有右胸近乳頭
    處2 ×0.5 公分、前胸2 ×0.5 公分、左胸3 ×0.5 公分、
    右上臂內側2 ×0.5 公分、外側2 ×0.5 公分、右手腕4 ×
    2 公分等的刀傷，因而血胸、氣胸，此有上述戊○○慈愛綜
    合醫院診斷證明書（分局卷第13頁）、病歷影本（偵卷第37
    頁至第55頁）在卷可證。
三、【己○戶、戊○○均為被告持上述水果刀所刺】
  (一)戊○○於97年1 月16日檢察官訊問時，供稱「事發當天天快
    亮的時候，乙○○來開我家大門……後來我在房間聽到萬戶
    發出唉叫聲3 聲，我想說是怎麼了，我看到萬戶與乙○○從
    客廳扭打到我睡覺的房間，乙○○在殺萬戶，萬戶都流血了
    ……結果他不聽，還說老的也照常，萬戶被他砍傷倒地，連
    我的右手手腕的背部及左、右胸膛都被他砍傷，他總共砍我
    幾刀我不知道」（偵查卷第18頁）
  (二)被告於97年1 月2 日警察詢問時，供稱「案發當天……我就
    很生氣獨自一人駕駛Q6-7108 白色喜美自小客車南下到雲林
    縣二崙鄉庄西村公館28號……當時阿公沒有起床，我就大聲
    的拍打叫門，這時就吵醒死者己○戶起床開門，並就大聲罵
    我說：現才幾點而已就叫門叫的大小聲，之後開門讓我進去
    與他在客廳裡坐下來說話，時間經過約1 分鐘後，我心中想
    到太太丁○○對我不誠實及婚姻不忠誠且一再用話激怒我，
    我內心就越想越氣又沒有找到我太太……便以該水果刀朝己○戶身上亂刺（總共幾刀我不知道），在刺殺己○戶過程中
    阿公戊○○起床見狀……，這時我已亂了方寸，轉身也朝阿
    公戊○○身上亂刺（總共幾刀我也不知道）」（分局卷第3
    頁）
  上述戊○○的供詞與被告的供詞相符，可以判斷是被告獨自1
  人在96年12月24日一大早到戊○○家叫門，己○戶起來開門讓
  被告進入客廳，大約1 分鐘，被告就持1 把水果刀刺己○戶，
  戊○○聽到聲音下床並到房外查看，被告接著持上述水果刀刺
  戊○○。
四、【被告於刀刺己○戶、戊○○之時，均有奪命之意圖】
  (一)〔被告持尖銳刀器，對己○戶、戊○○致命部位，用力連刺
    多刀〕
    1.被告持以刺己○戶、戊○○的水果刀，極為尖銳（見分局
      卷第23頁上面的照片），且於審判期日，經丈量結果，刀
      刃長約14.5公分（本院卷第112 頁）。
    2.己○戶的屍體經解剖、鑑定結果，發現身中10刀左右，導
      致頭、胸、腹、背及手總計9 處穿刺傷、2 處切割傷及2
      處瘀傷，其中：(1)胸部左上方穿刺傷，深度4.6 公分，造
      成氣胸、血胸，(2)右下腹部穿刺傷，深度9.5 公分，造成
      腹腔出血，黃結腸破孔，(3)背部左上方穿刺傷，深度3.8
      公分，造成氣胸、血胸，(4)背部左上方穿刺傷，深度8.5
      公分，造成氣胸、血胸，(5)背部左側近腋下穿刺傷，深度
      9.2 公分，造成氣胸、血胸，(6)背部右側穿刺傷，深度3.
      0 公分，(7)背部右外側穿刺傷，深度9.0 公分，造成氣胸
      、血胸，(8)背部左外側穿刺傷，深度7.2 公分，造成氣胸
      、血胸，其中有6 處胸、背部穿刺傷造成兩側氣胸及血胸
      ，左側與右側胸腔大量出血，左右肺臟多處刺傷，為本案
      致命性傷口，因呼吸性及低血容性休克而死亡，此有上述
      鑑定報告書在卷可證。被告對己○戶的胸、背、腹部猛力
      連刺8 刀，每刀的深度都在3 公分以上，更有4 刀深達
      8.5 公分以上，其中對著胸、背部的7 刀，有6 刀造成氣
      胸、血胸，導致己○戶死亡，則其於對己○戶下手時，有
      致死決意，應該是十分明顯的。
    3.而戊○○身中4 、5 刀，其中右胸近乳頭處2 ×0.5 公分
      、前胸2 ×0.5 公分、左胸3 ×0.5 公分穿刺傷，因而血
      胸、氣胸，此有上述戊○○慈愛綜合醫院診斷證明書、病
      歷影本可以證明，顯見被告對著戊○○胸部刺3 刀時，也
      都相當用力，以致於造成血胸、氣胸。如果被告只是要讓
      戊○○受傷，而無意殺害戊○○，則應該會選擇非致命部
      位，且會適度控制力道。然而，被告卻持刀刃長達14.5公
      分的尖銳刀器，對著戊○○臟器所在的胸部致命部位，用
      力刺3 刀，造成氣胸、血胸，即難以認定其於下手之時，
      無奪命意圖。
  (二)〔被告對丁○○放話要殺害戊○○〕
    1.丁○○於96年12月中某日因為遭到被告毆打而離家出走，
      於96年12月22日晚上，被告打行動電話給丁○○，要求丁○○回家，丁○○不想讓被告找到，因此騙被告說她人在
      爺爺戊○○上述住處，被告當晚到戊○○住處找不到丁○○，十分生氣等情，業經丁○○於97年7 月4 日審判期日
      證實。而被告也於97年1 月2 日警察詢問時提到「因為我
      之前打手機給我離家多日的太太丁○○要求她回來處理一
      些家務事，而她騙我說要南下雲林要照顧阿公害我白跑一
      趟南部而找不到人，她阿公說她根本沒來過」（分局卷第
      3 頁），戊○○於97年7 月4 日審判期日接受辯護人詰問
      時，供稱「（問：你被殺那天的前一天，你孫女婿是否有
      去找你？）答：有。」「（問：找你做什麼）答：他問我
      說丁○○也就是他太太有沒有回來，我說沒有，我說是怎
      麼樣，他說她離家很久，他叫我阿公，他跟我說如果她有
      回來，叫我告訴他，一下子我就叫他吃飯，他說不用，就
      回去了。」（本院卷第111 頁）被告的警詢中供詞與戊○○的審判中供詞，足以佐證丁○○的證述內容實在，足見
      被告早於96年12月22日晚上就急於尋找丁○○，因為丁○○騙他說人在爺爺戊○○住處，被告專程去找丁○○找不
      到，因而十分生氣。
    2.96年12月24日凌晨，被告於2 時30分左右（通話152 秒）
      ，接著又於2 時33分左右（通話235 秒）、3 時26分左右
      （通話274 秒）、3 時41分左右（通話174 秒）、3 時59
      分左右（通話18秒），一再以其0000000000電話打給丁○○0000000000電話，通話基地台位置均在新竹市，顯見被
      告當時人就在新竹市內，此有通聯紀錄在卷可證（本院卷
      第123 頁至第124 頁）。丁○○於97年7 月4 日審判期日
      ，證稱被告在飲酒後，打這幾通電話，表示幼子花浩榮打
      預防針需要健保卡，急切要見到丁○○，要丁○○親自將
      花浩榮的健保卡送交被告，丁○○表示要等到天亮，雙方
      一再重複相同話題，並相互爭吵，其間被告並強硬表示4
      點要拿到健保卡，最後又揚言6 點一定要拿到，不然下南
      部殺丁○○的阿公。被告透過辯護人表示「被告當時又因
      酒醉及受到丁○○言語刺激，並告知如果丁○○不返還健
      保卡就要自殺並要殺害戊○○」（本院卷第115 頁至第
      116 頁），顯然也不否認對丁○○揚言要下南部殺害她的
      爺爺戊○○。對照其於2 個小時後，就出現在雲林縣二崙
      鄉庄西村戊○○的家門口，隨後即持刀猛力刺己○戶、戊○○致命部位的情節，則其於當日凌晨的電話中，對丁○○揚言要下南部殺害戊○○的話，並非僅只是恐嚇而已；
      從而，被告於97年1 月2 日警察詢問時所供「……我就很
      生氣獨自一人駕駛Q6-7108 白色喜美自小客車南下到雲林
      縣二崙鄉庄西村公館28號找阿公理論，順便要叫阿公戊○○罵我太太幾句」（分局卷第3 頁）只不過是輕描淡寫的
      說法。
  (三)〔水果刀為被告所有，事先準備而帶到現場〕
    被告雖然辯稱並無殺害己○戶、戊○○的意思，而於97年1
    月2 日警察詢問時表示「我車子到達目的地時間大約……當
    時阿公沒有起床我就大聲的拍打叫門，這時就吵醒死者己○
    戶起床開門……，之後開門讓我進去與他在客廳裡坐下來說
    話，時間經過約1 分鐘後，我心中想到太太丁○○對我不誠
    實及婚姻不忠誠且一再用話激怒我，我內心就越想越氣又沒
    有找到我太太，於是隨手將客廳茶几上之水果刀1 把緊握在
    手上，在客廳屋內來回走動，這時死者己○戶見狀突然大聲
    尖叫〈你要幹什麼？〉，我一聽到他大聲叫〈你要幹什麼？
    〉一時心慌便以該水果刀朝己○戶身上亂刺（總共幾刀我不
    知道），在刺殺己○戶過程中阿公戊○○起床見狀而發生拉
    扯，這時我已亂了方寸，轉身也朝阿公戊○○身上亂刺（總
    共幾刀我也不知道）」（分局卷第3 頁）。經查，檢察官於
    97年1 月16日到慈愛綜合醫院訊問戊○○時，戊○○就已表
    示「（問：乙○○使用的刀子是誰的？）答：不是我家的，
    我家的水果刀小小的，我有帶來醫院，是黑色的（庭呈用報
    紙包妥的小支水果刀1 支）。」「（問：你家的水果刀有很
    多支？）答：沒有，只有這1 支。」「（問：你現在庭呈的
    這1 支水果刀是在家裡那裡發現的？）答：在家裡客廳，這
    1 支水果刀我平常都放在客廳使用，其他的刀子放在別間。
    」「（問：〈提示兇刀照片〉這支刀子是你家的嗎？）答：
    看照片我無法辨認。」「（問：乙○○說他殺你的刀子是從
    你家的客廳取得的？）答：乙○○殺完丟在我家客廳地上的
    刀子在事發當天就被刑警扣案了，可是庭呈的這1 支刀確實
    是從我家客廳取來的，而且我家客廳也確實只有這種水果刀
    。」（偵查卷第18頁至第19頁）戊○○於97 年7月4 日審判
    期日作證時，再度供稱「水果刀我知道，菜刀是1 支切肉的
    、1 支用來切菜的。」「那天他殺我們的刀，我就確定不是
    我們的，我客廳拿的那支水果刀，我有拿出去。」（本院卷
    第111 頁）而經勘驗結果，經警察在現場扣案的兇刀沾有血
    跡，全長約24公分，刀柄約9.5 公分，刀刃約14. 5 公分，
    刀刃最寬處約2.7 公分，至於戊○○於97年1 月16日提交給
    檢察官的家用水果刀，全長約22公分，刀柄及刀刃皆約11公
    分，刀刃最寬處約1.8 公分。戊○○所稱家裡客廳的水果刀
    ，刀刃較短、較窄，確實比較小支。顯見被告於電話中對丁○○揚言要下南部殺害其爺爺戊○○之後，即已準備了自己
    所有的水果刀（即上述兇刀）1 把。其所為「水果刀是在戊○○住處客廳臨時拿取」的辯解，應該只是要為了隱瞞預謀
    殺人的事實。
  (四)〔被告在刺殺己○戶、戊○○時，意識清楚〕
    被告辯稱事發前已喝醉，完全不知道自己在做些什麼。然而
    ，從上述通聯紀錄來看，其於3 時59分左右（通話18秒），
    以其0000000000電話打給丁○○0000000000電話時，基地台
    的位置還在新竹市，然而，4 時28分至33分間的通話基地台
    ，已分別在台中縣外埔鄉、清水鎮、沙鹿鎮，5 時44分的通
    話基地台，已在雲林縣西螺鎮吳厝里，5 時54分的通話基地
    台，則已在雲林縣二崙鄉○○○段602 地號，而從鍾秀添表
    示其聽到呼救聲，是在6 時20分左右（見鍾秀添上述警詢筆
    錄），則可以判斷被告到達戊○○住處的時間應該是在6 時
    左右（被告於97年1 月2 日警察詢問時表示「……我就很生
    氣獨自一人駕駛Q6-7108 白色喜美自小客車南下到雲林縣二
    崙鄉庄西村公館28號找阿公……我車子到達目的地時間大約
    5 時30分」，在時間上應該是記憶有誤）。被告在5 時54分
    （通話66秒），以其0000000000電話打給丁○○0000000000
    電話後，到了6 時21分才又使用電話，基地台在雲林縣二崙
    鄉○○路502 號2 樓頂，之後6 時29分至38分的通話基地台
    已在雲林縣西螺鎮，7 時8 分的通話基地台已在台中市西屯
    區，8 時42分的通話基地台已在新竹市○○路，此有上述通
    聯紀錄可以證明。綜合以上的說明，凌晨3 時59分，被告人
    還在新竹市，6 時左右即已到了雲林縣二崙鄉庄西村戊○○
    住處，6 時20分左右離開戊○○住處，8 時42分已經回到了
    新竹市，而據被告所述，這段時間都是獨自一人開車，顯見
    其於刺殺己○戶、戊○○的前後均能意識清楚、快速地駕車
    ，從而，其於刺殺己○戶、戊○○的10多分至20分鐘的時間
    ，應該意識也十分清楚，所謂喝醉、不知道做了些什麼的辯
    解，不過是躲避刑責的說法。
  (五)〔為何要殺害與其無冤無仇的戊○○、己○戶〕
    1.被告急於要見到丁○○，非但找不到，96年12月22日還被
      丁○○欺騙而白跑到雲林一趟，氣憤難忍，卻又拿丁○○
      沒有辦法，能找到的人就只是丁○○的爺爺戊○○，能夠
      洩恨、出氣的對象也就只有這個80歲的老人，於是對丁○○揚言要下南部殺害其爺爺戊○○，也確實準備了刀器，
      並立即南下雲林二崙，刺殺戊○○，推想其動機，就是要
      洩恨，就是要讓丁○○痛不欲生。
    2.既然只是要殺害戊○○，又為何會殺害己○戶呢？依照被
      告97年1 月2 日警察詢問時的說法「……我車子到達目的
      地時間大約……，當時阿公沒有起床我就大聲的拍打叫門
      ，這時就吵醒死者己○戶起床開門，並就大聲罵我說：現
      才幾點而已就叫門叫的大小聲，之後開門讓我進去與他在
      客廳裡坐下來說話，時間經過約1 分鐘後，我心中想到太
      太丁○○對我不誠實及婚姻不忠誠且一再用話激怒我，我
      內心就越想越氣又沒有找到我太太，於是隨手將客廳茶几
      上之水果刀1 把緊握在手上，在客廳屋內來回走動，這時
      死者己○戶見狀突然大聲尖叫〈你要幹什麼？〉，我一聽
      到他大聲叫〈你要幹什麼？〉一時心慌便以該水果刀朝己○戶身上亂刺（總共幾刀我不知道）」（分局卷第3 頁）
      顯見被告攜帶水果刀進入戊○○住處後，急於要刺殺戊○○，渾身殺氣，卻又遭到己○戶責罵，才索性先將己○戶
      殺掉，以發洩怒氣。
    3.依據戊○○於97年7 月4 日審判期日的證述「我聽到己○
      戶不是叫救人，只是發出『ㄝ』『ㄝ』的聲音，我就下來
      看，我就說阿輝，你不要這樣，我這麼老，他來照顧我，
      他說照常啦，就刺我，我就不知道了。應該有4 、5 刀。
      」（本院卷第112 頁）其於97年1 月16日之檢察官訊問時
      供稱「事發當天天快亮的時候，乙○○來開我家大門，我
      沒有聽到，己○戶有聽到，己○戶跟我睡一起，他就先下
      來看，我問他是誰來了，他說是乙○○，我因為腳不方便
      就沒有下來，我跟萬戶說請乙○○進來坐，我仍在房間，
      經過20分鐘左右，他們兩個人在客廳做什麼我不知道，後
      來我在房間聽到萬戶發出唉叫聲3 聲，我想說是怎麼了，
      我看到萬戶與乙○○從客廳扭打到我睡覺的房間，乙○○
      在殺萬戶，萬戶都流血了，當時我距離乙○○才3 尺遠，
      我跟乙○○說萬戶不是我們家的人，他是在照顧我的人，
      你不要殺他，結果他不聽，還說老的也照常，萬戶被他砍
      傷倒地，連我的右手手腕的背部及左、右胸膛都被他砍傷
      ，他總共砍我幾刀我不知道，我看到萬戶的血流滿地，我
      當時還不知道他已經死了，我後來就昏倒了。我醒來之後
      ，我不敢喊叫，我當時躺在萬戶的旁邊，都躺在地上，乙○○把刀子丟在地上，過一會我有敲東西試探乙○○有無
      走，我還跟萬戶說乙○○好像走了喔，萬戶都沒有回應我
      ，我低聲喊兩聲救人喔！救人喔！」（偵查卷第18頁）從
      戊○○的供詞來看，己○戶被刺殺後是當場死亡，而戊○○被刺殺後則立即昏倒。
      (1)被告對於一個與其完全沒有任何關係、沒有任何恩怨、
        肢體殘障的己○戶，竟然可以持尖刀狠狠地刺殺，導致
        己○戶當場死亡，顯見其殺氣十分之重，更加可以看出
        其已於凌晨2 時30分至3 時59分間，在新竹市與丁○○
        通電話，在電話中對丁○○揚言要下南部殺害其爺爺戊○○時，確實已決意奪取戊○○性命，以致於充滿殺氣
        ，在來不及殺害房間內的戊○○時，即已在客廳先將殺
        氣恣意地發洩在己○戶的身上。
      (2)戊○○為80歲的老人，在被刺殺4 、5 刀，其中又有3
        刀刺入胸膛後，昏倒在地，而被告對其殺意既然如此急
        切、堅定，業如前述，則戊○○未被繼續刺殺，應該是
        被告誤以為戊○○已經死亡。
五、【關於其他細節】
  (一)辯護人主張被告可能患有憂鬱症，導致控制能力顯著降低，
    請求為精神鑑定。然而，辯護人也表示被告未曾有因精神疾
    病就診的紀錄（本院卷第60頁背面），法官認為，本案被告
    的犯行就與其他性格衝動、殘忍的殺人犯一樣，無特別為精
    神鑑定之必要。
  (二)被告於97年1 月2 日警察詢問時供稱「後來我看到阿公戊○○還能講話，我就當場下跪請求他原諒並向他道歉」（分局
    卷第3 頁至第4 頁），就此說法，檢察官曾於97年1 月16日
    訊問戊○○時，曾經問到「你印象中你被他殺倒了之後，乙○○是不是有跪在你旁邊向你道歉？」戊○○回答「我沒有
    這個印象。」（分局卷第18頁）戊○○於97年7 月4 日審判
    期日作證時，辯護人也問到「他刺倒你之後，他是否跪下跟
    你道歉？」戊○○回答「沒有，他就到廚房洗一洗，我聽他
    們說，瓦斯把他綁在一起，出來之後，我好像知道又好像不
    知道，他就把刀子丟在客廳。」（本院卷第111 頁背面）法
    官認為，對照被告於97年1 月2 日警察詢問時所謂「……我
    就很生氣獨自一人駕駛Q6-7108 白色喜美自小客車南下到雲
    林縣二崙鄉庄西村公館28號找阿公理論，順便要叫阿公戊○○罵我太太幾句……」「……我內心就越想越氣又沒有找到
    我太太，於是隨手將客廳茶几上之水果刀1 把緊握在手上…
    …」等刻意淡化「預謀殺人」的說法（如前所述），所謂「
    後來我看到阿公戊○○還能講話，我就當場下跪請求他原諒
    並向他道歉」，應該也是矯情的說詞，不足採信。
  (三)被告於97年1 月2 日警察詢問時也提到「後來我就很後悔想
    要自殺，就將廚房瓦斯桶搬到浴室內開瓦斯想自殺，看到浴
    室不是緊密空間，怕自殺不成引發爆炸因此關瓦斯放棄，便
    開車離開現場返回新竹家中收拾行李到處躲藏。」（分局卷
    第4 頁）經查，刑案現場圖是有標示「瓦斯桶位置，開關扭
    開，瓦斯外洩」（分局卷第15頁），然而究竟事實是如被告
    所說，其開瓦斯想要自殺，害怕自殺不成引發爆炸，因此放
    棄；或者是想要開瓦斯引燃以破壞現場，因為害怕爆炸傷到
    自己而放棄；著實難以判斷。從而，被告此部分的說法，不
    易判斷，而意義也不大。
六、綜上所述，被告乙○○的上述犯罪事實，已經可以認定。
參、論罪科刑：
一、被告乙○○的行為，觸犯刑法第271 條第1 項殺人罪，以及
    同條第2項、第1項殺人未遂罪。
二、就其殺害戊○○未遂的部分，所造成之損害比既遂輕，乃依
    未遂犯之規定，減輕其刑。
三、被告所犯的上述2 罪，犯意各別，應該分別論罪、合併處罰
    。
四、法官審酌被告只因與其妻子爭吵，碰不到妻子，為了讓妻子
    痛苦，即決意殺害妻子的80歲老祖父，之後誤以為戊○○已
    死亡，戊○○才得以倖免一死，至於與被告沒有任何關係、
    沒有任何仇怨的殘障者己○戶，被告竟然也狠心加以殺害，
    其凶殘、冷血的程度，有終身接受矯治的必要，因此就殺人
    部分判處無期徒刑，就殺人未遂部分判處有期徒刑8 年，並
    應執行無期徒刑。
五、就被告殺人既遂部分，既然判處無期徒刑，依刑法第37條第
    1 項規定，即應宣告褫奪公權終身。
六、至於扣案的上述兇刀1 把，是被告所有供殺人、殺人未遂犯
    罪所用的物品，因此宣告沒收。
肆、適用的法律：(一)刑事訴訟法第299 條第1 項前段。(二)刑法第
    271 條第1 項、第2 項、第25條第2 項、第51條第4 款、第
    37條第1 項、第38條第1項第2 款。
本案經檢察官甲○○偵查起訴，檢察官丙○○到庭執行職務。
中    華    民    國    97    年    7     月    17    日
            刑事第三庭    審判長法  官  林  輝  煌
                                法  官  陳  銘  壎
                                法  官  李  貞  瑩
以上正本證明與原本無異。
如不服本判決，應於送達後10日內向本院提出上訴狀（須附繕本
），上訴於台灣高等法院台南分院。上訴書狀應敘述具體理由。
上訴書狀未敘述上訴理由者，應於上訴期間屆滿後20日內補提理
由書（須附繕本）於本院。
告訴人或被害人對於本判決如有不服，而請求檢察官上訴者，其
上訴期間之計算以檢察官收受判決正本之日期為準。
                                書記官  林  珮  儒
中    華    民    國    97    年    7     月    17    日
中華民國刑法
第271 條
殺人者，處死刑、無期徒刑或十年以上有期徒刑。
前項之未遂犯罰之。
預備犯第一項之罪者，處二年以下有期徒刑。


司法院資訊處製作；財團法人民間司法改革基金會備份。
